臺灣高雄地方法院交通事件裁定　　　 100年度交聲字第1822號
原處分機關　高雄市政府交通局
異　議　人
即受處分人　大聯葉股份有限公司
兼代 表 人　楊聰賢
上列異議人因違反道路交通管理處罰條例案件，對於高雄市政府
交通局中華民國100 年8 月8 日所為之處分（原處分案號：高市
交裁字第裁32-V00000000號），聲明異議，本院裁定如下：
    主  文
原處分撤銷。
大聯葉股份有限公司及代表人楊聰賢均不罰。
    理  由
一、原處分意旨略以：異議人即受處分人「大聯葉股份有限公司
    －楊聰賢」（下稱異議人）所有之車號117-KFV 號重機車，
    於民國100 年7 月6 日14時30分許，在屏東縣新園鄉臺17線
    與臥龍路口，因駕駛人有「駕車行經有燈光號誌管制之交叉
    路口闖紅燈」、「違反道路交通管理處罰條例之行為，拒絕
    停車接受稽查而逃逸」等2 項交通違規行為，經警記明車號
    後逕行舉發，爰依道路交通管理處罰條例第53條第1 項、第
    60條第1 項、第63條第1 項等規定，合併裁處機車所有人即
    異議人罰鍰新臺幣4,800 元（大聯葉股份有限公司），並記
    違規點數4 點（代表人楊聰賢）等情。
二、聲明異議意旨則以：異議人為山葉（YAMAHA）牌機車之高屏
    地區經銷商，車號117-KFV 號重機車乃異議人為預售用途而
    領用車牌之「業績車」，自100 年5 月30日領牌後，車牌即
    與機車分開保存，迄未售出，更從未掛牌及行駛。其中牌號
    117-KFV 號車牌，迄今仍保存在公司保險箱內，未曾懸掛在
    任何機車上使用；機車亦迄今仍存放在異議人之倉庫內，從
    未騎用。原處分機關認上述機車有於前揭時、地之交通違規
    ，顯有誤會，為此聲明異議，請求撤銷原處分等語。
三、經查：
  (一)異議人「大聯葉股份有限公司」之負責人為楊聰賢，登記之
    營業項目含機車批發零售業，登記資本總額100,440,000 元
    ，董監事人數共20人，有股份有限公司變更登記表在卷可查
    （見本院卷第52-55 頁），自屬具有規模之機車經銷業。而
    車號117-KFV 號重機車為山葉（YAMAHA）廠牌、XC125LR 型
    式、車身顏色為黑色、出廠日期為100 年4 月、領牌日期為
    同年5 月30日，登記所有人為大聯葉股份有限公司，自領牌
    迄今並無過戶登記之紀錄，且除本件交通違規紀錄外，迄無
    任何違規紀錄，亦有高雄市監理處南區分處100 年9 月6 日
    高市監南二字1001100859號函暨附件機車異動歷史查詢、高
    雄市政府交通局100 年9 月8 日高市交裁決字第1000046838
    號函暨附件違規查詢報表、車籍查詢資料及行車執照影本在
    卷可憑（見本院卷第19、25、31-35 頁）。
  (二)異議人楊聰賢到庭陳稱：「這部機車是機車經銷業界俗稱的
    『業績車』，因大聯葉公司經銷臺灣山葉公司所代理之機車
    ，也有業績壓力，此時通常會由大聯葉公司先以經銷商特惠
    價，向臺灣山葉公司買進機車，並先登記在大聯葉公司名下
    ，充作大聯葉對於山葉的銷售業績，日後再以較優惠的價格
    賣給大聯葉公司的客戶，這就是所謂的『業績車』。而本件
    車號117-KFV 號的業績車大約是100 年4 月份左右交車，由
    臺灣山葉公司以大卡車裝運，直接載到大聯葉公司位在高雄
    市○○路26號的倉庫內存放，現在還在倉庫裡，從沒取出使
    用過。車牌部分則是在100 年5 月30日領牌，登記在大聯葉
    公司名下，車牌由公司內負責證管的小姐鎖入金庫內保管，
    除非有人買這部車，否則不可能從金庫拿出去用，這塊車牌
    到現在都還是全新的，上面沒有任何懸掛車牌鎖過螺絲的痕
    跡」等語（見本院卷第39- 40頁），除提出上述機車照片外
    ，並當庭提出車牌1 面拍照附卷（見本院卷第7-11、56  頁
    ）。觀諸上述機車及車牌照片，該機車未懸掛車牌，車身及
    輪胎均保持新穎，未見磨損或刮痕，座墊仍包覆透明塑膠封
    套，車身及封套上佈有灰塵；至於另提出之車牌亦保持新穎
    ，正反二面均未見磨損、刮痕或髒污，螺絲鎖孔部分確無螺
    絲痕或刮痕，亦無重新上漆之跡象。
  (三)證人即舉發本件交通違規之員警林重華、葉偉忠均到庭證稱
    ：「當時只看見二名年約20幾歲之男子騎乘機車雙載，從屏
    東縣新園鄉臺17線與臥龍路口闖紅燈，經攔檢不停，我們在
    車後看到車號為117-KFV 號，車身顏色為黑色，但因車速很
    快，至少有六、七十以上，勉強只能記到車號，沒辦法看出
    廠牌及CC數（排氣量），也來不及拍照」等語（見本院卷第
    41-47 頁），再經提示異議人提出之機車照片及車牌供二人
    辨識，仍均證稱：「只能說機車的型式很像，但沒辦法肯定
    一模一樣；至於車牌上車號是一樣，其他部分因當時有一段
    距離，所以無法判斷有無不同」等語（見本院卷第44、47頁
    ）。本件違規駕駛人當時車速甚快，已達六、七十公里以上
    ，自不能苛求員警能於瞬間觀察並記明機車之廠牌、型式及
    其他特徵，員警依所記車號逕行舉發，固難謂不當，然當時
    既未及記下機車之廠牌、型式，即難確定所見之違規機車必
    係異議人所有之上述機車，如有其他反證時，即不能排除該
    違規駕駛人有偽造或變造車牌而冒用117-KFV 之車號，而使
    員警發生誤認之可能性存在。
  (四)又大聯葉股份有限公司為具有相當規模之機車經銷商，除有
    上述公司變更登記表為證外，依異議人所提出之庫存明細表
    （見本院卷第58-117頁），亦足證其倉庫內常有將近千部之
    機車待售，依其營業規模，對於預售車輛與車牌分流控管，
    當有嚴格程序，不致任意外流。又觀諸上述庫存明細表之記
    載，上述車號117-KFV 號重機車於100 年5 月31日、6 月30
    日及7 月29日，均有盤點紀錄（見本院卷第58、73、96頁）
    ，足見異議人確有按月盤點，且該機車於原處分所載之違規
    日期100 年7 月6 日，應仍在倉庫內存放無誤。另依異議人
    對於尚未售出之機車車牌，其保管程序係由負責證件管理之
    專責人員鎖入金庫（保險箱）內，與機車分開控管，應不致
    可任意取出懸掛原車或他車使用。復參以全新之車牌經懸掛
    在機車上行駛，不論以螺絲或其他方式安裝、裝置是否緊密
    ，於行駛中因道路起伏所致震動，實難避免留下螺絲印痕或
    其他壓痕或碰撞痕跡，惟依上述車牌之照片所示，異議人所
    有之該車牌上並無此類痕跡；又異議人先前並無與本件相似
    因預售車輛違規而聲明異議之紀錄，有前案紀錄表在卷可按
    （見本院卷第22頁），衡諸常情，其僅為一時騎乘使用，或
    為規避本件原處分所為4,800 元之罰鍰及記點處分，而另就
    上述車牌進行特殊處理之可能性甚低，異議人所稱車牌從未
    懸掛使用等情，應堪採信。
  (五)綜上所述，本件員警既未及記明違規車輛之廠牌、型式或其
    他特徵，僅以所記之車號逕行舉發，本難完全排除該車牌係
    偽造、變造之可能。而異議人所提出之上述反證，足以佐證
    其所有之車號117-KFV 號重機車於原處分所載之違規時間，
    仍在異議人分流保管之中，並未懸掛行駛等情。原處分機關
    復未提出其他證據，以證明本件違規車輛確係異議人所有之
    車號117-KFV 號重機車，自不能排除誤認之可能，應認舉證
    尚有不足。
四、原處分機關所為舉證尚不足證明本件違規車輛確係異議人所
    有之車號117-KFV 號重機車，所為裁罰即有未恰，應由本院
    將原處分撤銷，並自為異議人不罰之裁定。又因原處分關於
    記違規點數部分，依道路交通管理處罰條例第63條第1 項第
    1 款、第3 款之規定，係對駕駛人（即自然人）而非對該車
    輛記點，原處分之受處分人欄復記載為「「大聯葉股份有限
    公司－楊聰賢」，本院既撤銷原處分，自應就異議人大聯葉
    股份有限公司及代表人楊聰賢部分，併為不罰之諭知。
五、依道路交通管理處罰條例第87條第2 項、道路交通事件處理
    辦法第19條前段，裁定如主文。
中    華    民    國   100    年    10    月    13    日
                    交通法庭    法  官  林柏壽
以上正本係照原本作成。
如不服本裁定，應於送達後5 日內，向本院提出抗告狀。
中    華    民    國   100    年    10    月    13    日
                                書記官  洪嘉慧